【裁判字號】    95,交易,38
【裁判日期】    950621
【裁判案由】    過失傷害
【裁判全文】
臺灣臺中地方法院刑事判決              95年度交易字第38號
公  訴  人  臺灣臺中地方法院檢察署檢察官
被      告  甲○○
選任辯護人  蕭智元律師
            林松虎律師
上列被告因過失致重傷案件，經檢察官提起公訴（94年度偵字第
16446 號）及移送併辦（95年度偵字第8339號），本院判決如下
：
    主    文
甲○○因過失傷害人致重傷，處有期徒刑肆月，如易科罰金，以
佰元折算壹日。
    犯罪事實
一、甲○○於民國94年3月6日16時55分許，駕駛車牌號碼9469—
    KZ號自小客車，沿臺中市西屯區○○○路○段由玉門路往工
    業區一路方向行駛，欲左轉福林路時，應注意汽車行駛時，
    駕駛人應注意車前狀況，並隨時採取必要之安全措施，而依
    當時天候晴、日間自然光線、柏油路面乾燥、無障礙物、視
    距良好，並無不能注意之情事，竟疏未注意，於行經臺中港
    路三段與福林路閃光黃燈號誌路口時，欲由臺中港路內側快
    車道左轉至福林路口時，適有乙○○騎乘車牌號碼GV9—572
    號重型機車，沿臺中港路慢車道由工業區○路○○○路方向
    直行至該交岔路口，甲○○未充分注意右側已接近停止線之
    乙○○機車動態，而乙○○於行經閃光黃燈號誌路口時，亦
    未注意車前狀況，減速接近，以致乙○○所騎乘之機車迎面
    直接朝甲○○所駕駛之自小客車右前車門撞擊，當場人車倒
    地，受有左側硬腦膜下血腫腦挫傷出血、右側硬腦膜外血腫
    、硬腦膜下積水之傷害，並造成右側顱骨缺損合併雙側肢體
    偏癱之重大難治之傷害。
二、案經代行告訴人丙○○告訴臺灣臺中地方法院檢察署檢察官
    偵查起訴暨移送併辦。
    理    由
一、訊據被告甲○○矢口否認有何過失致重傷之犯行，辯稱：伊
    在左轉過程中，已經注意到右方來車，當時被害人乙○○之
    機車，仍在很遠之距離，且被害人乙○○前面之車輛已經減
    慢速度，讓伊所駕駛之自小客車先行轉彎通過，伊在轉彎過
    程中，車速很緩慢，伊認為被害人乙○○所騎乘之機車會煞
    車，讓伊先行轉彎，可是被害人乙○○並未讓伊先行，才會
    發生碰撞，發生碰撞地點，是在福林路口中間分隔島前方之
    位置，非若代行告訴人丙○○所稱之位置，伊並無過失，鑑
    定報告所述不實云云。經查：
    （一）對於被告所駕駛之自小客車，沿臺中港路三段欲左轉
          福林路口時，與沿臺中港路直行之被害人乙○○所騎
          乘之重型機車，在臺中港路三段與福林路發生碰撞等
          情，業據被告供述屬實，並有道路交通事故現場圖二
          份（參照94年度他字第2107號偵查卷第29、30頁）、
          道路交通事故調查報告表(一)、(二)各一份（參照94年度
          他字第2107號偵查卷第31、32頁）、現場照片22張（
          參照94年度他字第2107號偵查卷第39至49頁）在卷可
          稽，復經本院前往現場履勘，並命員警邱偉舜當場依
          據公訴人、被告及代行告訴人丙○○之指述位置拍攝
          照片及實地測量，此有本院勘驗筆錄一份（參照本院
          卷第56至60頁）、勘驗現場照片18張（參照本院卷第
          99-至101頁）、道路交通事故現場圖一份（參照本院
          卷所附證物袋）在卷可佐。至於代行告訴人丙○○提
          出之臺中市○○○道路交通事故初步分析研判表（參
          照本院卷第67頁），據以主張被告有轉彎車未讓直行
          車先行之過失部分，因實際製作單位，業經以文字表
          明該初步分析意見，僅係提供當事人參考之用，仍應
          以該區車輛行車事故鑑定委員會之鑑定意見為據，且
          製作之員警亦非專業之鑑定人，自難據以採為
          本件之證據方法，附此敘明。
    （二）被害人乙○○因本件交通事故，因而受有左側硬腦膜
          下血腫腦挫傷出血、右側硬腦膜外血腫、硬腦膜下積
          水之傷害，於94年3月6日急診入院，接受雙側顱骨切
          除及腦水引流手術，於94年04月27日出院，又因水腦
          症，於94年05月11日入院接受腦水引流手術，於94年
          6月2日出院，再因右側顱骨缺損，於94年06月24日入
          院，接受顱骨修補手術，於94年07月12日出院，此有
          澄清綜合醫院94年04月27日、94年6月2日、94年07月
          12日出具之診斷證明書各一份（參照94年度他字第21
          07號偵查卷第6至8頁）；而被害人乙○○因腦外傷合
          併外側肢體偏癱，造成中樞神經系統極度障害，目前
          認知功能缺損，日常生活仍完全需專人照顧，雙側肢
          體無力，吞嚥困難仍須鼻胃管灌食，仍有失語症，無
          法以言語與他人溝通，此有中山醫學大學附設醫院94
          年8月2日出具之診斷證明書一份在卷可稽（參照94年
          度他字第2107號偵查卷第9頁）。
    （三）又被害人乙○○目前因創傷性腦損傷併雙側肢體偏癱
          ，接受多次開顱治療後，智力仍不佳，認知功能缺損
          ，右側肢體較無力，行動不便，日常生活需專人照顧
          ，此有代行告訴人丙○○提出之澄清綜合醫院95年03
          月21日出具之診斷證明書一份在卷可稽（參照本院卷
          第61頁）；被害人乙○○目前屬於極重度植物人之狀
          態，領有殘障手冊，並經其父母丙○○、李美莉向本
          院聲請宣告禁治產，此有本院94年度禁字第206-號民
          事裁定一份（參照本院卷第62、63頁）、中華民國身
          心障礙手冊影本一份（參照本院卷第64頁）在卷可稽
          ，依據現有事證，被害人乙○○所受之身體傷害，顯
          屬重大難治之傷害，符合刑法第10條第4項第6款重傷
          害之條件。
    （四）本件交通事故，經本院函送臺灣省車輛行車故覆議鑑
          定委員會鑑定結果，認為：(一)被告駕駛自小客車，行
          經閃光黃燈號誌路口左轉時，未充分注意右側已接近
          停止線之直行車動態與被害人乙○○駕駛重型機車，
          行經閃光黃燈號誌路口時，未減速接近，注意安全，
          小心通過，且未注意車前狀況，讓已達路口中心處開
          始左轉之車輛先行，同為肇事原因；(二)所謂「路權」
          ，係指道路使用權，亦即用路人或車，使用或通行道
          路之權利，除法規明文禁止或指定專用者外，用路人
          之「路權」不能予以排除，本案中被告自小客車與被
          害人乙○○重型機車，雙方均有通行肇事路口之「路
          權」，但道路交通安全規則第102條第1項第6款規定
          「轉彎車應讓直行車先行。但直行車尚未進入岔路口
          ，而轉彎車已達中心處開始轉彎，直行車應讓轉彎車
          先行。」，由於本案雙方車輛進入路口之動態，被告
          自小客車係屬轉彎車，被害人乙○○機車係屬直行車
          ，依規定被害人乙○○機車擁有路口之優先通行權，
          但被告自小客車開始左轉至肇事地所需之距離較被害
          人乙○○機車由停止線直行至肇事地所需之距離長，
          顯然被告自小客車左轉時，被害人乙○○機車尚未進
          入路口，復按道路交通安全規則第94.條第3項規定「
          汽車行駛時，駕駛人應注意車前狀況‧‧‧並隨時採
          取必要之安全措施。」及道路交通標誌標線設置規則
          第211條第1項第1款「閃光黃燈表示警告，車輛應減
          速接近，注意安全，小心通過。」之規定，本案被害
          人乙○○重型機車於肇事現場未留下煞車痕跡或其他
          緊急反應跡證，可見其於進入路口前未減速接近，注
          意安全，小心通過，並隨時注意車前狀況，以致未能
          採取任何安全措施，亦可由二車受損之程度佐證，是
          以判定「雙方路權相當」；此有臺灣省車輛行車事故
          覆議鑑定委員會95年5月1日府覆議字第0950100221號
          函一份在卷可稽（參照本院卷第88至89頁）。
    （五）對此，觀諸現場採證照片可知（參照94年度他字第21
          07號偵查卷第39至49頁），事故發生現場並無機車或
          自小客車之煞車痕跡，可見被告及被害人乙○○當時
          並無煞車之舉動；又依據道路交通事故現場圖（參照
          94年度他字第2107號偵查卷第29、30頁）中現場遺留
          之掉落物位置，係在交岔路口黃色網狀區域內，由此
          推斷，實際撞擊點應係在機車左後視鏡掉落位置附近
          ，則以該點為基準測量結果，該基準點距離被害人陳
          逢傑直線行進方向之停止線為29.1公尺，而被告行進
          方向，若以直線距離計算為24.2公尺，實際左轉距離
          應該較該數據為長，則依據雙方行進路線之距離，顯
          然無法判斷究竟係被告或被害人乙○○先行進入交岔
          路口內；再者，由現場照片觀察雙方車損之狀態，被
          告所駕駛之自小客車左前車門凹陷，左前車窗玻璃整
          面破損，被害人乙○○所騎乘之重型機車車頭全毀，
          可見被害人乙○○撞擊力道不小，鑑定意見據以推論
          被害人乙○○進入交岔路口，未予減速，亦未注意車
          前狀況，小心通過，應屬合理，至於被告之行車速度
          ，依照常理而言，轉彎車之行進速度均較為緩慢，且
          臺中港路通行車輛眾多，被告顯然不可能快速左轉，
          依據現場事證既然無法推論被告當時之車速，則如果
          被告之車速慢，而被害人乙○○之車速較快，則雙方
          極有可能係同時進入交岔路口內，因此，對於鑑定意
          見中以行進路線之距離，認為在被告左轉時被害人陳
          逢傑尚未進入路口，本院認為尚無從據以認定。因此
          ，依據現有事證，既然無法判定優先路權之歸屬，鑑
          定意見之判定結果，認為「雙方路權相當」，應屬合
          理之推論。
    （六）按汽車駕駛人應注意車前狀況，並隨時採取必要之安
          全措施，道路交通安全規則第94.條第3項定有明文。
          被告於駕車在閃光黃燈號誌路口左轉時，自應充分注
          意車前狀況，隨時採取必要之安全措施，且依當時天
          候晴、日間自然光線、柏油路面乾燥、無障礙物、視
          距良好，又無不能注意之情形，竟疏未注意車前狀況
          ，且面對直行而來之被害人乙○○機車亦未採取煞車
          之必要安全措施，致使被害人乙○○因而受有重傷害
          ，被告確有過失責任。而被害人乙○○因本件車禍所
          受之傷害，已達重傷害之程度，業如前述，則被告之
          前開過失行為與被害人乙○○之傷害結果間，顯然具
          有相當因果關係。綜上所述，被告因過失致被害人陳
          逢傑受傷，導致重傷害之情，應堪認定。被告前開所
          辯，顯係事後卸責之詞，要難採信。本件事證已臻明
          確，被告犯行，洵堪認定。
三、被告駕駛自小客車，應注意汽車行駛時，駕駛人應注意車前
    狀況，並隨時採取必要之安全措施，而依當時天候晴、日間
    自然光線、柏油路面乾燥、無障礙物、視距良好，並無不能
    注意之情事，竟疏未注意，於行經臺中港路三段與福林路閃
    光黃燈號誌路口時，未充分注意右側已接近停止線之被害人
    乙○○機車動態，以致被害人乙○○所騎乘之機車因撞擊被
    告所駕駛之自小客車右前車門，當場人車倒地，受有左側硬
    腦膜下血腫腦挫傷出血、右側硬腦膜外血腫、硬腦膜下積水
    之傷害，並造成右側顱骨缺損合併雙側肢體偏癱之重大難治
    之傷害，核其所為，係犯刑法第284條第1項後段之過失致重
    傷罪。（至於臺灣臺中地方法院檢察署檢察官以95年度偵字
    第8339號移送併辦部分，與本案係屬同一案件，為起訴效力
    所及，本院自得併予審理，附此敘明。）按自首以對於未發
    覺之罪投案而受裁判為要件，至其方式雖不限於自行投案，
    即託人代理自首或向非偵查機關請其轉送，亦無不可，但須
    有向該管司法機關自承犯罪而受裁判之事實，始生效力，若
    於犯罪後，僅向被害人或非有偵查犯罪職務之公務員陳述自
    己犯罪之事實，而無受裁判之表示，即與自首之條件不符（
    最高法院50年台上字第65號判例參照）。本件被告雖於事故
    發生後，立即報警處理，此有臺中市○○○道路交通事故被
    告談話紀錄表一份（參照94年度他字第2107號偵查卷第33頁
    ）、臺中市○○○道路交通事故肇事人自首情形紀錄表一份
    （參照94年度他字第2107號偵查卷第37頁）在卷為憑，然被
    告於檢察官偵查及本院審理中均否認有過失責任，顯見被告
    並無接受裁判之意思表示，應與刑法第62條前段所規定「自
    首」之條件不相符合，被告辯護人請求適用自首規定予以減
    輕其刑，洵屬無據。爰審酌被告於閃光黃燈號誌路口左轉時
    ，因疏未注意車前狀況，並對於直行而至被害人乙○○之機
    車隨時採取必要之安全措施，以致在未煞車之情況下，經被
    害人乙○○迎面撞擊被告自小客車之左前車門，致使被害人
    乙○○受有重大難治之嚴重傷害，被告於犯罪後猶飾詞狡辯
    ，未見悔意，且事發至今，並未展現誠意，積極與被害人乙○○家屬達成和解，以取得諒解，犯後態度不佳，又因本件
    車禍事故，造成被害人乙○○及其家庭之重大變故，惟因被
    害人乙○○本身對此車禍事故，亦有未注意車前狀況及進入
    路口未減速接近之疏失，被告素行良好，此有臺灣高等法院
    被告前案紀錄表一份在卷可稽（參照本院卷第3-頁）等一切
    情狀，量處如主文所示之刑，並諭知易科罰金之折算標準，
    以示懲儆。
據上論斷，應依刑事訴訟法第299條第1項前段，刑法第284條第1
項後段、第41條第1項前段，罰金罰鍰提高標準條例第1條前段、
第2條，判決如主文。
中    華    民    國    95    年    6     月    21    日
                  刑事第五庭    審判長法  官  賴恭利
                                      法  官  林慧貞
                                      法  官  巫淑芳
上開正本證明與原本無異。
如不服本判決，應於送達後10日內向本院提出上訴狀（須附繕本
），上訴於臺灣高等法院臺中分院。
                                      書記官  王麗麗
中    華    民    國    95    年    6     月    21    日
附錄論罪科刑法條：
中華民國刑法第284條：
因過失傷害人者，處六月以下有期徒刑、拘役或500 元以下罰金
，致重傷者，處一年以下有期徒刑、拘役或500元以下罰金。
從事業務之人，因業務上之過失傷害人者，處一年以下有期徒刑
、拘役或1000元以下罰金，致重傷者，處三年以下有期徒刑、拘
役或2000元以下罰金。


司法院資訊處製作；財團法人民間司法改革基金會備份。
